【裁判字號】    90,訴,113
【裁判日期】    900913
【裁判案由】    毒品危害防制條例
【裁判全文】
台灣苗栗地方法院刑事判決                            九十年度訴字第一一三號
    公  訴  人  臺灣苗栗地方法院檢察署檢察官
    被      告  甲○○
右列被告因違反毒品危害防制條例案件，經檢察官提起公訴（九十年度毒偵緝字第五
四號），本院判決如左：
    主  文
甲○○施用第一級毒品，處有期徒刑柒月，扣案摻有海洛因之香煙壹支沒收銷燬之；
又施用第二級毒品，處有期徒刑肆月。應執行有期徒刑拾月，扣案摻有海洛因之香煙
壹支沒收銷燬之。
    事  實
一、甲○○前因施用毒品案件，經依本院裁定送觀察、勒戒後，認無繼續施用毒品之
    傾向，經臺灣苗栗地方法院檢察署檢察官於八十九年二月十六日以八十九年度毒
    偵緝字第六五號為不起訴處分確定，詎其於前開不起訴處分後五年內，又分別基
    於施用第一級毒品海洛因及第二級毒品安非他命之犯意，於八十九年十二月七日
    某時，在苗栗縣竹南鎮山佳里合意新村二四號其住處後院，施用第一級毒品海洛
    因一次，復於翌日（同年月八日）被查獲前之某時，在其上開住處，施用第二級
    毒品安非他命一次，迨八十九年十二月八日二十三時五十分許，在苗栗縣竹南鎮
    運動家地下室外星人電動遊藝場為警查獲並採尿，且扣得摻有海洛因之香煙一支
    。經依本院九十年度毒聲字第二八六號裁定送觀察、勒戒後，經判定有繼續施用
    毒品傾向，並經本院於九十年三月二十八日以九十年度毒聲字第三五二號裁定令
    入戒治處所施以強制戒治一年。
二、案經苗栗縣警察局竹南分局移送臺灣苗栗地方法院檢察署檢察官偵查起訴。
    理  由
一、訊據被告甲○○對於右揭事實坦承不諱，且其尿液經送檢驗後，呈甲基安非他命
    陽性反應，此有苗栗縣衛生局八十九年十二月十九日八九衛六字第八九一九四二
    一號煙毒尿液檢驗成績書、尿液檢體編號登記編列簿各一紙在卷可稽。而扣案之
    香煙一支，經送內政部警政署刑事警察局鑑驗結果，該支香煙經以溶劑浸泡，取
    浸泡液鑑驗後，檢出一級毒品海洛因及其不純物六乙醯嗎啡、乙醯可待因等成分
    ，且該支香煙煙蒂上之ＤＮＡ型別經鑑定結果，與被告ＤＮＡ之ＳＴＲ型別相同
    ，且該型別在臺灣地區中國人中分布之機率預估為9.54×10，此外，該香煙未檢
    出被告甲○○以外之ＤＮＡ型別，此有內政部警政署刑事警局九十年一月四日刑
    鑑字第一八六號、九十年一月八日（八九）刑醫字第二○一一○七號鑑驗書、九
    十年七月九日（九十）刑醫字第一一二三九二號函各一件在卷可憑。按海洛因係
    嗎啡經化學合成之半人工合成品，其藥（毒）性高於嗎啡，經吸食或注射入人體
    ，藉由人體代謝系統之新陳代謝，分解成藥（毒）性較低之嗎啡，由尿液排出人
    體，故於尿液，以嗎啡成份檢出，一般人注射海洛因或嗎啡後，經體內吸收代謝
    約三十分鐘內開始排入尿中，而以最初六至十二小時排泄量最多，約有百分之七
    十五之毒品可在注射後二十四小時內陸續由尿中排出體外，剩餘量則可能在數日
    內分別排出體外，其中煙毒反應能否檢出，需視其施打量而定，施打量多者，於
    施打後四、五日仍有可能檢出煙毒反應，施打量少者，可能在二十四小時後即難
    檢出煙毒反應，此有法務部調查局（八二）陸字第八○三一四八七號函可參。雖
    被告之尿液未檢出嗎啡陽性反應，惟被告於警訊、偵查及本院審理時均自承其在
    八十九年二月七日曾施用海洛因一次，且送驗之被告尿液，依尿液檢體編號登記
    編列簿之記載係在八十九年十二月九日採集，距被告白白之施用時間已有二十四
    小時以上，是依上開法務部之函示，本被告之尿液未檢出嗎啡陽性反應，與常情
    並無不合，是被告之自白應堪採信。又被告前施用毒品案件，經觀察、勒戒後，
    認無繼續施用毒品之傾向，經臺灣苗栗地方法院檢察署檢察官於八十九年二月十
    六日以八十九年度毒偵緝字第六五號為不起訴處分確定在案，有臺灣高等法院被
    告全國前案紀錄表及臺灣苗栗地方法院檢察署刑案資料查註紀錄表在卷可按。被
    告復於五年內再犯本件施用毒品之罪，經送觀察、勒戒後，認有繼續施用毒品之
    傾向，並經本院以九十年度毒聲字第三五二號裁定令入戒治處所施以強制戒治一
    年，亦有臺灣苗栗看守所附設觀察勒戒處所九十年三月二十日出具之有無繼續施
    用毒品傾向證明書、本院九十年度毒字第三五二號裁定各一件附卷可稽，是本件
    事證明確，被告犯行洵堪認定，應予依法論科。
二、按海洛因毒品危害防制條例第二條第二項第一款所定之第一級毒品，安非他命為
    同條例第二條第二項第二款所定之第二級毒品。又犯毒品危害防制條例第十條之
    罪者，依同條例第二十條第一項規定，檢察官應先將被告送勒戒處所觀察、勒戒
    ，經觀察、勒戒後而無繼續施用毒品傾向之特定情形下，始得由檢察官為不起訴
    處分，除此情形外，被告倘有繼續施用毒品行為，仍應依刑事訴訟程序追訴處罰
    ，此觀同條例第二十條第三項規定不起訴處分後五年內再犯或三犯以上者，不適
    用同條第二項得由檢察官不起訴處分之規定即明。查被告前因施用毒品案件，經
    送勒戒處所觀察、勒戒後，認無繼續施用毒品傾向，已由臺灣苗栗地方法院檢察
    署檢察官於八十九年二月十六日為不起訴處分，被告復於五年內再犯本件施用第
    一級毒品海洛因及第二級毒品安非他命之犯行，經送觀察勒戒後，認有繼續施用
    毒品之傾向，核其所為分別係犯毒品危害防制條例第十條第一項之施用第一級毒
    品罪及同條第二項之施用第二級毒品罪。其施用毒品前後非法持有毒品之低度行
    為，應為施用之高度行為所吸收，不另論罪。其上犯上開二罪間，犯意各別，罪
    名有異，應分論併罰。爰審酌被告施用毒品行為，對個人身心戕害甚鉅，且前已
    因施用毒品案件，經觀察、勒戒由檢察官為不起訴處分後，又再犯本件施用毒品
    犯行，顯未因前所受之觀察、勒戒處分而決心改過，惟念其於本院審理時尚能坦
    承犯行及本件施用毒品之犯罪情節輕重等一切情狀，分別量處如主文所示之刑，
    並定其應執行之刑。
三、扣案之香煙一支，摻有無法析離之第一級毒品海洛因，係查獲之毒品，且屬違禁
    物，不問屬於犯人與否，應依毒品危害防制條例第十八條第一項前段之規定，沒
    收銷燬之。
據上論斷，應依刑事訴訟法第二百九十九條第一項前段，毒品危害防制條例第十條第
一項、第二項、第十八條第一項前段，刑法第十一條前段、第五十一條第五款，判決
如主文。
本案經檢察官黃智勇到庭執行職務。
中    華    民    國    九十      年      九        月      十三        日
                                    臺灣苗栗地方法院刑事第二庭
                                        法  官  陳  慧  萍
右正本證明與原本無異。
如不服本判決，應於送達後十日內向本院提出上訴狀(須附繕本)，上訴於台灣高等
法院台中分院。
                                        書記官  陳  建  分
中    華    民    國    九十      年      九        月      十三        日
附錄論罪科刑法條：
毒品危害防制條例第十條：
施用第一級毒品者，處六月以上五年以下有期徒刑。
施用第二級毒品者，處三年以上有期徒刑。


司法院資訊處製作；財團法人民間司法改革基金會備份。
